臺灣桃園地方法院民事裁定
111年度監宣字第655號
聲  請  人  晁徳萍  

相  對  人  晁許秀卿


關  係  人  許景雲  


上列聲請人對於相對人聲請監護宣告事件，本院裁定如下：
    主    文
宣告晁許秀卿（女，民國00年00月00日生，身分證統一編號：Z0
00000000號）為受監護宣告之人。
選定晁徳萍（女，民國00年00月00日生，身分證統一編號：Z000
000000號）為受監護宣告之人晁許秀卿之監護人。
指定許景雲（男，民國00年0月00日生，身分證統一編號：Z0000
00000號）為會同開具財產清冊之人。
聲請程序費用由受監護宣告之人晁許秀卿負擔。
    理    由
一、按「對於因精神障礙或其他心智缺陷，致不能為意思表示或
    受意思表示，或不能辨識其意思表示之效果者，法院得因本
    人、配偶、四親等內之親屬、最近一年有同居事實之其他親
    屬、檢察官、主管機關或社會福利機構之聲請，為監護之宣
    告」、「受監護宣告之人應置監護人」、「法院為監護之宣
    告時，應依職權就配偶、四親等內之親屬、最近一年有同居
    事實之其他親屬、主管機關、社會福利機構或其他適當之人
    選定一人或數人為監護人，並同時指定會同開具財產清冊之
    人。法院為前項選定及指定前，得命主管機關或社會福利機
    構進行訪視，提出調查報告及建議。監護之聲請人或利害關
    係人亦得提出相關資料或證據，供法院斟酌」、「法院選定
    監護人時，應依受監護宣告之人之最佳利益，優先考量受監
    護宣告之人之意見，審酌一切情狀，並注意下列事項：一、
    受監護宣告之人之身心狀態與生活及財產狀況。二、受監護
    宣告之人與其配偶、子女或其他共同生活之人間之情感狀況
    。三、監護人之職業、經歷、意見及其與受監護宣告之人之
    利害關係。四、法人為監護人時，其事業之種類與內容，法
    人及其代表人與受監護宣告之人之利害關係」，民法第14條
    第1項、第1110條、第1111條、第1111條之1分別有明定。
二、聲請意旨略以：聲請人及關係人分別為相對人之女兒及弟弟
    。相對人於民國108年11月11日起因身心障礙，致不能為意
    思表示或受意思表示，或不能辨識其意思表示之效果。為此
    ，爰依民法第14條第1項、第1110條、第1111條及家事事件
    法第164條規定，聲請准予對相對人為監護宣告，並指定聲
    請人為相對人之監護人，暨指定關係人為會同開具財產清冊
    之人等語。
三、經查，聲請人主張之上揭事實，業據提出戶籍謄本、親屬系
    統表等件為證，並經本院調閱相關戶籍資料附卷為憑。又經
    本院前往聯新國際醫院勘驗相對人之精神狀況，於鑑定人陳
    修弘醫師面前點呼及詢問相對人年籍資料，相對人只是睜大
    雙眼，對問題均無反應；聲請人在場表示，為處理相對人繼
    承其母親遺產事宜，故為本件聲請等語（見本院卷第58頁及
    其背面）。而鑑定人陳修弘醫師提出鑑定報告記載略以：「
    八、身體狀況：㈠身體檢查：鑑定時脈博數為每分鐘七十八
    次，呼吸數為每分鐘十八次，身體狀況尚稱良好，身體理學
    檢查無具精神病理意義之特殊發現。㈡神經學檢查：無特殊
    具精神病態意義之異常發現。㈢心理衡鑑：短式智能狀態檢
    查（MMSE）與臨床失智症評分量表（CDR）：MMSE以接受教
    育程度2-10年及79歲以下之切截分數為參考標準（切截分數
    ＝24/25），個案未能有效施測，表示目前已有明顯之認知功
    能障礙存在，且已影響到日常生活功能。CDR結果評定為4（
    深度失智），個案在各領域中皆有重度以上的受損表現，說
    話無法理解或沒有反應，無法認得任何人，鼻管餵食，大小
    便失禁。㈣精神狀態檢查：個案體型一般，外表明顯病態，
    坐輪椅，精神尚可，未有情緒反應，眼神直視前方。問問題
    時，個案會瞪著眼睛看但沒有其他反應。九、鑑定結果：據
    病歷記載、家屬陳述、鑑定當日訪談及心理衡鑑之綜合判斷
    ，個案目前在整體認知功能上呈現顯著的受損，MMSE無法施
    測、CDR為4（深度失智），致不能為意思表示或受意思表示
    ，或不能辨識其意思表示之效果」等語，有聯新國際醫院於
    111年10月26日以聯新醫字第2022100136號函所附之精神鑑
    定報告書在卷可稽（見本院卷第66頁背面至第67頁）。審酌
    相對人因失智，已致不能為意思表示或受意思表示或不能辨
    識其意思表示之效果，聲請人向本院聲請對相對人為監護宣
    告，核無不合，應予准許。
四、次查，就本件適宜由何人擔任監護人及會同開具財產清冊之
    冊之人部分：
    ㈠經本院囑請桃園市社會工作師公會對兩造進行訪視，該公
      會於111年10月14日以桃林字第111704號函檢附監護（輔
      助）宣告調查訪視報告記載略以：「
    1.需求評估：⑴相對人為思覺失調症及失智症之患者，並領
      有中度第1、2類身心障礙證明。訪視當天，相對人乘坐輪
      椅，其眼睛可睜開且眼神直視前方，並裝有鼻胃管及使用
      尿布。訪員叫喚相對人姓名或詢問其他問題，相對人皆是
      低頭不語，且無任何肢體表現，已無自理日常生活起居之
      能力。評估相對人因受疾病及障礙影響，已無法與人溝通
      互動和對外處理個人事務，而有他人協助照顧及處理個人
      事務之需。⑵聲請人表示，為協助相對人辦理繼承事宜及
      日後合法處理相對人事務，而向法院聲請本案。
    2.建議：本案之聲請人晁德萍女士為相對人次女，關係人許
      景雲先生為相對人同父異母之大弟。相對人現於至善園精
      神護理之家接受機構式照顧，平時皆由安置機構工作人員
      照顧相對人的日常生活起居，安排與陪同就醫，保管健保
      卡與身心障礙證明及協助服藥。聲請人主責處理相對人事
      務，負責保管相對人身分證、存摺與印章，以及使用相對
      人領取榮眷半俸與存款一起支付相對人安置照顧自負額與
      其他開銷費用。訪視現場，聲請人表示相對人父母及配偶
      皆已往生。相對人長子晁德昌先生及關係人皆有簽名表示
      同意本案之聲請，但未特別告知相對人次子晁德發先生及
      相對人同父異母之小弟有關本案之聲請。經訪視，聲請人
      晁德萍女士具擔任本案監護(輔助)人之意願，亦同意由關
      係人許景雲先生擔任本案會同開具財產清冊之人人選。綜
      合評估，相對人的受照顧狀況和聲請人的陳述，未見明顯
      不適任之消極原因，惟關係人現居他轄，故關係人之意見
      想法建請鈞院詳參新北市訪視單位之訪視報告，並以相對
      人最佳利益為考量，參酌相關事證後予以綜合裁量之」等
      語，有該調查訪視報告附卷供參（見本院卷第64頁）。
    ㈡本院另囑請新北市政府社會局對關係人進行訪視，結果略
      以：關係人為相對人大弟，於疫情前會定期與相對人之子
      女相約至機構探視相對人，相對人住院時亦有至醫院關懷
      探視，關係人表示聲請人與相對人關係緊密，且相對人就
      醫、生活照顧等相關事宜亦多由聲請人協助處理，故同意
      聲請人單認相對人之監護人，且關係人亦有意願擔任會同
      開具財產清冊人等語(見本院卷第47頁背面）。
    ㈢聲請人、關係人均分別出具同意書，並於本院訊問時表示
      同意分別擔任相對人之監護人及會同開具財產清冊之人（
      見本院卷第7至8、59頁），相對人另名子女晁德昌，經本
      院函詢後迄無任何表示(見本院卷第39、41頁），晁德發
      則設籍新北市蘆洲戶政事務所致無從函詢其意見。
    ㈣綜合上情，本院審酌聲請人為相對人之女，主責處理相對
      人事務，又無不適或不宜擔任監護人之積極、消極原因，
      且具擔任監護人之意願，應可提供相對人良好之生活照顧
      與保護，並能擔負相對人之監護人職務，且其他家屬就此
      亦無反對意見，如由聲請人擔任相對人之監護人，應能符
      合相對人之最佳利益，爰依上揭法條規定，選定聲請人擔
      任相對人之監護人。另就指定會同開具財產清冊之人部分
      ，本院參酌關係人為相對人之同父異母弟弟，對相對人有
      相當程度之關心，且有意願擔任會同開具財產之人，復無
      不適任之原因，由其會同開具財產清冊，衡情當可善盡監
      督相對人財產狀況之責，並得保障相對人之財產受到妥適
      處理，且相對人之其餘家屬就此亦未反對，是由關係人擔
      任會同開具財產清冊之人應屬適當，爰依前揭規定，指定
      關係人為本件會同開具財產清冊之人。
五、又經本院選定之監護人，應依民法第1112條規定，負責護養
    療治相對人之身體及妥善為財產管理之職務；且依民法第11
    13條準用同法第1099條、第1099條之1規定，監護開始時，
    監護人對於受監護人之財產，應會同關係人於2個月內開具
    財產清冊，並陳報法院；於財產清冊開具完成並陳報法院前
    ，監護人對於受監護人之財產，僅得為管理上必要之行為，
    附此敘明。
六、依家事事件法第168條第1項、第164條第2項，裁定如主文。
中　　華　　民　　國　　111 　年　　10　　月　　29　　日
                    家事法庭    法　官　羅詩蘋
上列正本證明與原本無異。
如對本裁定抗告須於裁定送達後10日內向本院提出抗告狀，並繳
納抗告裁判費新臺幣1,000 元。
中　　華　　民　　國　　111 　年　　10　　月　  31　　日
                                書記官　古罄瑄